【裁判字號】    99,訴,212
【裁判日期】    990423
【裁判案由】    毒品危害防制條例
【裁判全文】
臺灣臺中地方法院刑事判決               99年度訴字第212號
公  訴  人  臺灣臺中地方法院檢察署檢察官
被      告  乙○○
            甲○○
前二人共同
指定辯護人  義務辯護人丙○○律師
上列被告等因毒品危害防制條例案件，經檢察官提起公訴（98年
度偵字第25423號），本院判決如下：
    主    文
乙○○販賣第二級毒品，共伍罪，均累犯，各處如附表「主刑及
從刑欄」所示之刑。應執行如附表「應執行刑欄」所示之刑。
甲○○無罪。
    犯罪事實
一、乙○○前因犯施用毒品案件，經法院判處有期徒刑4月，減
    為有期徒刑2月確定，甫於民國96年12月3日易科罰金執行完
    畢。詎其仍不知悔改，明知甲基安非他命屬毒品危害防制條
    例第2條第2項第2款所規定之第二級毒品，不得非法持有或
    販賣，竟仍基於販賣毒品以營利之各別犯意，先後於下列時
    間、地點，以下列交易方式，販賣第二級毒品甲基安非他命
    予下列之人：
（一）於98年7月14日22時許（起訴書誤載為23時16分許），乙○○以其所有並持用之0000000000號行動電話門號與許明
      珠所使用之04-2360****號（號碼詳卷）市內電話相互聯
      絡交易第二級毒品事宜後，雙方約在許明珠位於臺中市○
      區○○街住處附近，由乙○○以新臺幣（下同）1000元之
      價格，販賣第二級毒品甲基安非他命1包予許明珠，許明
      珠則交付現金1000元予乙○○收受。
（二）於98年7月1日18時25分許，乙○○以其所有並持用之0000
      000000號行動電話門號與許人方所使用之0000000***號（
      號碼詳卷）行動電話門號相互聯絡交易第二級毒品事宜後
      ，雙方約在臺中市○○○路與大全街口，由乙○○以1000
      元之價格，販賣第二級毒品甲基安非他命1包予許人方，
      許人方則交付現金1000元予乙○○收受。
（三）於98年7月10日18時12分至19時9分許，乙○○以其所有並
      持用之0000000000號行動電話門號與許人方所使用之前揭
      行動電話門號相互聯絡交易第二級毒品事宜後，雙方約在
      臺中市○○路與忠明路口，由乙○○以1000元之價格，販
      賣第二級毒品甲基安非他命1包予許人方，許人方則交付
      現金1000元予乙○○收受。
（四）於98年7月17日20時至20時16分許，乙○○以其所有並持
      用之0000000000號行動電話門號與許人方所使用之前揭行
      動電話門號相互聯絡交易第二級毒品事宜後，雙方約在臺
      中市○○○路與南屯路口，由乙○○以1000元之價格，販
      賣第二級毒品甲基安非他命1包予許人方，許人方則交付
      現金1000元予乙○○收受。
（五）於98年7月20日12時22分至12時52分許，乙○○以其所有
      並持用之0000000000號行動電話門號與許人方所使用之前
      揭行動電話門號相互聯絡交易第二級毒品事宜後，雙方約
      在彰化縣彰化市○○路口，由乙○○以1000元之價格，販
      賣第二級毒品甲基安非他命1包予許人方，許人方則交付
      現金1000元予乙○○收受。
二、案經臺中市警察局報請臺灣臺中地方法院檢察署檢察官偵查
    起訴。
    理    由
壹、證據能力之說明：
一、按刑事訴訟法第159條之1第2項，明定被告以外之人於偵查
    中向檢察官所為陳述，除顯有不可信之情況者外，得為證據
    ；所謂「不可信之情況」，由法院審酌被告以外之人於陳述
    時之外在環境及情況而為判斷；而被告以外之人於偵查時，
    是否與被告對質，與其陳述時之外在環境並無必然之關聯，
    自不得以偵查中未經被告詰問，逕認該陳述無證據能力；至
    該等陳述與事實是否相符，要屬證據證明力之問題，與證據
    能力之有無，不容混淆（最高法院94年度台上字第7132號、
    95年度台上字第1585號等判決要旨參照）。又證人於檢察官
    偵查中所為之陳述，審酌該陳述作成之客觀條件及環境，認
    其心理狀態健全，並無受到脅迫、利誘或詐欺，自非顯有不
    可信之情形，依刑事訴訟法第159條之1第2項之規定，亦得
    為證據（最高法院95年度台上字第934號判決要旨參照）。
    職是，被告以外之人前於偵查中已具結而為證述，除反對該
    項供述得具有證據能力之一方，已釋明「顯有不可信之情況
    」之理由外，不宜以該證人未能於審判中接受他造之反對詰
    問為由，即遽指該證人於偵查中之陳述不具證據能力。經查
    ，證人許明珠於偵訊時經具結證述在案，且依據偵訊過程及
    筆錄記載，可徵證人於檢察官偵查中為陳述時，並無任何遭
    受外力不當干涉之顯不可信之情況，況被告及辯護人於本院
    審理時，均不爭執證人於檢察官偵查中所為證述之證據能力
    ，是證人於偵訊時之具結證述，堪認有證據能力。
二、按刑事訴訟法第159條之5第2項所定：「當事人、代理人或
    辯護人於法院調查證據時，知有第159條第1項不得為證據之
    情形，而未於言詞辯論終結前聲明異議者，視為有前項之同
    意。」乃係基於證據資料愈豐富，愈有助於真實發現之理念
    ，酌採當事人進行主義之證據處分權原則，並強化言詞辯論
    主義，透過當事人等到庭所為之法庭活動，在使訴訟程序順
    暢進行之要求下，承認傳聞證據於一定條件內，得具證據適
    格。此種「擬制同意」，因與同條第1項之明示同意有別，
    實務上常見當事人等係以「無異議」或「沒有意見」表示之
    ，斯時倘該證據資料之性質，已經辯護人閱卷而知悉，或自
    起訴書、判決書之記載而了解，或偵、審中經檢察官、審判
    長、受命法官、受託法官告知，或被告逕為認罪答辯或有類
    似之作為、情況，即可認該相關人員於調查證據之時，知情
    而合於擬制同意之要件（最高法院96年度台上字第4174號判
    決意旨參見）。經查，證人丁○○、許明珠、許人方、陳素
    陵於警詢所為之陳述，檢察官、被告及其辯護人於本院準備
    程序及審判期日中均未就證據能力有所爭執，且迄至言詞辯
    論終結前亦未聲明異議，本院審酌上開證據資料製作時之情
    況，均無違法不當及證明力明顯過低之瑕疵，亦認為以之作
    為證據應屬適當，揆諸前開規定，爰依刑事訴訟法第159條
    之5規定，均認有證據能力。
三、卷附被告乙○○、甲○○與證人丁○○、許明珠、許人方、
    陳素陵等所使用之市內電話及行動電話門號之申請查詢資料
    ，屬於各該電信公司從事登錄所轄行動電話申請資料之從事
    業務之人，本於業務上或通常業務過程所製作之電磁紀錄文
    書，再透過查詢列印為紙本，為從事業務之人於業務上或通
    常業務過程所須製作之紀錄文書，本院既查無有何顯有不可
    信之情況，依據刑事訴訟法第159條之4第2款之規定，均應
    認有證據能力。
四、按有事實足認被告或犯罪嫌疑人有最輕本刑為三年以上有期
    徒刑之罪嫌，並危害國家安全或社會秩序情節重大，而有相
    當理由可信其通訊內容與本案有關，且不能或難以其他方法
    蒐集或調查證據者，得發通訊監察書。前項通訊監察書，偵
    查中由檢察官依司法警察機關聲請或依職權以書面記載第11
    條之事項，並敘明理由、檢附相關文件，聲請該管法院核發
    ，通訊保障及監察法第5條第1項第1款、第2項分別定有明文
    。查本案被告所犯之毒品危害防制條例第4條第2項之販賣第
    二級毒品罪，其法定本刑為「處無期徒刑或7年以上有期徒
    刑，得併科新臺幣1千萬元以下罰金」，當屬最輕本刑為三
    年以上有期徒刑之罪，而本案承辦警員係向本院聲請核發98
    年度聲監字第529號、98年度聲監字第597號、98年度聲監字
    第670號、98年度聲監續字第528號通訊監察書後（詳警卷第
    199至212頁），對於上揭行動電話門號實施通訊監察，進而
    查獲本案，且有詳載監察電話、對象及譯文之通訊監察譯文
    紀錄附卷可參，係依法所為之通訊監察，並經被告及其辯護
    人於本院準備程序及審理時，均未爭執證據能力，況審酌電
    話監聽侵害被告權益之種類及輕重、對於被告訴訟上防禦不
    利益之程度、犯罪所生之危害或實害等情形，兼顧人權保障
    及公共利益之均衡維護，堪認本案此部分電話通訊監察合於
    比例原則，應具有證據能力。
五、按現行刑事訴訟法關於「鑑定」之規定，除選任自然人充當
    鑑定人外，另設有囑託機關鑑定制度。依同法第198條、第2
    08條之規定，不論鑑定人或鑑定機關、團體，固均應由法院
    、審判長、受命法官或檢察官視具體個案之需要而為選任、
    囑託，並依第206條之規定，提出言詞或書面報告，始符合
    同法第159條第1項所定得作為證據之「法律有規定」之情形
    ，否則所為之鑑定，仍屬傳聞證據。然於司法警察機關調查
    中之案件，為因應實務上，或因量大、或有急迫現實需求，
    併例行性當然有鑑定之必要者，例如毒品之種類與成分、尿
    液之毒品反應，或者槍彈有無殺傷力等鑑定，基於檢察一體
    原則，得由該管檢察長對於轄區內之案件，以事前概括選任
    鑑定人或囑託鑑定機關、團體之方式，俾便轄區內之司法警
    察官、司法警察對於調查中之此類案件，得即時送請先前已
    選任之鑑定人或囑託之鑑定機關、團體實施鑑定，以求時效
    （法務部92年9月1日法檢字第0920035083號函參照，刊載於
    法務部公報第312期）。是此種由檢察機關概括選任鑑定人
    或概括囑託鑑定機關、團體，再轉知司法警察官、司法警察
    於調查犯罪時參考辦理之作為，法無明文禁止，係為因應現
    行刑事訴訟法增訂傳聞法則及其例外規定之實務運作而為。
    此種由司法警察官、司法警察依檢察官所概括選任之鑑定人
    或囑託鑑定機關、團體所為之鑑定結果，與檢察官選任或囑
    託為鑑定者，性質上並無差異，同具有證據能力（最高法院
    96年度台上字第2860號判決要旨參照）。查本件證人許人方
    於98年8月4日為警採集之尿液，經司法警察依上開規定送由
    中山醫學大學附設醫院鑑定毒品代謝物反應，嗣由該院檢驗
    科藥物檢測中心出具尿液檢驗報告在案，揆諸前揭說明，自
    屬「法律規定」得為證據者，自有證據能力。
貳、被告乙○○有罪部分：
一、認定犯罪事實之依據：
    訊據被告乙○○就上開犯罪事實，迭於98年8月4日警詢（詳
    警卷第41至50頁；本院卷第49頁背面至第52頁）、98年8月5
    日警詢（詳本院卷第67頁背面至第70頁、第76頁背面至第79
    頁）、98年9月3日警詢（詳警卷第51至53頁；本院卷第54至
    55頁）、98年8月5日偵訊（詳本院卷第82頁、第89頁及第12
    4至126頁）、98年9月3日偵訊（本院卷第85頁背面、第91頁
    、第94頁）及本院審理時均自白犯罪不諱，核與證人許明珠
    於警詢之陳述及偵訊之具結證述內容（詳警卷第116至119頁
    ；偵卷第16至20頁、第30至32頁）及證人許人方於警詢之證
    述內容（詳警卷第141至151頁、第152至154頁）要屬相符，
    並有證人許明珠所使用04-2360****市內電話申請人資料（
    詳偵卷第21頁背面至第22頁）、證人許人方所使用0000000*
    **行動電話電話申請人資料（詳偵卷第25頁背面）、被告乙○○所有並使用之0000000000行動電話門號分別與證人許明
    珠所使用之上開市內電話於98年7月14日之通訊監察譯文（
    詳警卷第120頁；偵卷第23頁背面）、與證人許人方所使用
    之上開行動電話門號於98年7月1日、98年7月10日、98年7月
    17日、98年7月20日之通訊監察譯文（詳偵卷第26頁背面至
    第28頁）及證人許人方於98年8月4日為警採尿之尿液檢驗報
    告（詳偵卷第11頁）及本院98年度毒聲字第652號諭知許人
    方送觀察勒戒之裁定（詳偵卷第12頁）等附卷可憑。而按，
    一般民眾均知政府對毒品之查禁森嚴，重罰不予寬貸，衡情
    倘非有利可圖，絕無平白甘冒被嚴查重罰之高度風險之理，
    是舉凡其有償交易，除足反證其確係另基於某種非營利本意
    之關係外，尚難因無法查悉其販入價格，作為是否高價賣出
    之比較，諉無營利之意思阻卻販賣犯行之追訴（最高法院84
    年度第3次刑事庭會議決議意旨參照）。查被告乙○○與上
    開購買毒品之交易對象並非至親或深交之關係，且無任何證
    據證明被告乙○○僅係單純以同一價量委買或轉售，故其倘
    無從中賺取差價或投機貪圖小利，斷無屢屢甘冒重典之道理
    ，是其主觀上具有營利之意圖，亦可認定。綜上所述，本案
    就被告乙○○被訴之犯罪事實部分，事證均稱明確，被告乙○○之自白，確與事實相符，得為證據，且堪採信。是被告
    乙○○所為如犯罪事實一、（一）至（五）所載之各次販賣
    第二級毒品犯行，罪證明確，均洵堪認定，應依法論科。
二、論罪科刑部分：
（一）按與本案論罪科刑有關之毒品危害防制第4條第2項、第17
      條等規定，業於98年5月20日修正公布。按法規之修正，
      如有於特定日生效之必要者，依中央法規標準法第20條第
      2項準用同法第14條之規定，應特定其施行日期，若未明
      定其施行日期，依同法第13條之規定，應自公布日起算至
      第三日發生效力；此次毒品危害防制條例之修正，並無特
      別明定其施行日期，揆諸上開說明，應自98年5月22日生
      效（司法院98年6月29日院台廳刑一字第0980014643號函
      亦同此見解）。雖法務部98年6月8日法檢字第0980800227
      9號函及臺灣高等法院98年6月18日為因應新修正毒品危害
      防制條例施行法律問題研討會決議結論，認本次修正仍適
      用該條例第36條規定「本條例自公布後六個月施行」，惟
      依該條例第36條係於92年7月9日修正公布，其修正立法理
      由為：（一）依修正草案第2條第3項規定，法務部需會同
      衛生署成立審議委員會每三個月定期檢討調整毒品之分級
      及品項，而本次新增第四級毒品，有需要在新法施行前先
      經該審議會檢討後再調整公佈，爰預留六個月緩衝期，以
      利處理；（二）依本條例新修正之規定，有必要再訂定相
      關子法及修正相關法規，以配合本條例之施行，故亦有需
      要預留適當緩衝期，以利訂頒相關子法及相關法規之配合
      修正；亦即該條例第36條關於生效施行日期之規定，顯係
      因應92年7月9日該次修法之需，始預留適當之緩衝期，並
      非規定嗣後任何修正，均需預留六個月之緩衝期，故法務
      部之函示及臺灣高等法院之法律座談會結論為本院所不採
      ，附此敘明。從而，被告乙○○於本案之犯罪時間，既係
      在毒品危害防制條例於98年5月22日修正生效施行之後，
      故本案本即應適用修正後之法律，要無新舊法比較之問題
      ，合先敘明。
（二）按毒品危害防制條例第2條第2項第2款規定，甲基安非他
      命係屬列管之第二級毒品，不得非法持有、販賣。故核被
      告乙○○所為，均係犯毒品危害防制條例第4條第2項之販
      賣第二級毒品罪。被告各次為販賣而持有第二級毒品甲基
      安非他命之低度行為，分別為販賣第二級毒品甲基安非他
      命之高度行為所吸收，均不另論罪。
（三）再按刑法於94年2月2日修正公佈，刪除第56條連續犯之規
      定，自95年7月1日施行；而基於概括犯意連續多次販賣毒
      品之行為，於刑法修正刪除連續犯規定之前，均依連續犯
      論以一罪；此次刑法第56條修正理由之說明謂：「對繼續
      犯同一罪名之罪者，均適用連續犯之規定論處，不無鼓勵
      犯罪之嫌，亦使國家刑罰權之行使發生不合理之現象」、
      「基於連續犯原為數罪之本質及刑罰公平原則之考量，爰
      刪除有關連續犯之規定」等語，即係將本應各自獨立評價
      之數罪，回歸本來就應賦予複數法律效果之原貌。而所謂
      集合犯是指立法者所制定之犯罪構成要件中，本就預定有
      數個同種類之行為將反覆實行之犯罪，而將各自實現犯罪
      構成要件之多數行為，包括論以一罪。是關於集合犯之判
      斷，除應考量行為人主觀上是否出於反覆實行之概括犯意
      外，尚應斟酌客觀上之法律規範本來意涵、實現該犯罪目
      的之必要手段、社會生活經驗中該犯罪必然反覆實行之常
      態與社會之通念等因素；觀諸毒品危害防制條例所定之販
      賣毒品罪之構成要件文義，實無從認定立法者本即預定該
      犯罪之本質，必有數個同種類行為而反覆實行之集合犯行
      ，於一般生活中，亦難認持續販賣毒品仍屬常態，社會通
      念尤難容許一再違犯，故販賣毒品罪，難認係集合犯；因
      此，就刑法修正施行後多次販賣毒品之犯行，採一罪一罰
      ，始符合立法本旨。又刑法上所稱接續犯，係指數個在同
      時同地或密切接近之時地，侵害同一法益之行為，因各舉
      動之獨立性極為薄弱，依社會通念認為無法強行分開，乃
      將之包括視為一個行為之接續進行，給予單純一罪之刑法
      評價；此種實質上一罪之接續犯，與刑法修正前裁判上一
      罪之連續犯，其相異者，係在於連續犯侵害同一法益之數
      行為，各具獨立性，客觀上並認為其間存有時間上之差距
      ，乃認係出於一個概括之犯意，為期訴訟經濟，擬制為一
      罪；茲刑法於95年7月1日起修正施行，已將連續犯規定予
      以刪除，考其立法旨趣，係因對於多次原可獨立評價之行
      為，僅論以一罪，不無鼓勵犯罪之嫌，亦與國民對於法律
      之感情相悖，是於審究接續犯之觀念時，亦不能無限擴張
      ，除仍應受社會通念之支配外，尤應注意其公平性、合理
      性，使與經驗法則、論理法則及比例原則相適合，否則即
      與上揭修法精神不符。故被告乙○○販賣第二級毒品甲基
      安非他命之時間，既分別為98年7月1日、同年月10日、同
      年月14日、同年月17日、同年月20日，販賣對象分別為許
      明珠、許人方，其各次販賣毒品甲基安非他命之時間有隔
      、犯意有間，應予分論併罰。
（四）被告乙○○前因犯施用毒品案件，經法院判處有期徒刑4
      月，減為有期徒刑2月確定，甫於96年12月3日易科罰金執
      行完畢，有臺灣高等法院被告前案紀錄表在卷可佐，其於
      五年以內，故意再犯本件有期徒刑以上之各罪，皆為累犯
      ，除就法定本刑為無期徒刑部分，不得加重外，餘法定本
      刑為有期徒刑及罰金刑部分，均仍應依刑法第47條第1項
      規定加重其刑。
（五）查被告乙○○就犯罪事實一、（一）所載犯行，係分別於
      98年9月3日警詢（詳警卷第51至53頁；本院卷第54至55頁
      ）、同日偵訊（詳本院卷第85頁背面、第91頁、第94頁）
      及本院審理時始終自白不諱，其就犯罪事實一、（二）至
      （五）所載犯行，則分別於98年8月5日警詢（本院卷第67
      頁背面至第70頁、第76頁背面至第79頁）及同日偵訊（詳
      本院卷第82頁、第89頁及第124至126頁之警方移送書）及
      本院審理時始終坦承無訛，合依毒品危害防制條例第17條
      第2項規定，減輕其刑，並就其中已依刑法第47條第1項規
      定加重其刑之有期徒刑及罰金刑部分，先加後減之。
（六）查本件被告乙○○係犯五次販賣第二級毒品罪，雖其各次
      販賣之數量及所得價金非鉅，然查被告於98年6月至7月間
      另犯九次販賣第二級毒品罪，業經本院另以98年度訴字第
      3322號判決在案（詳本院卷第96至117頁），顯見其已有
      販賣毒品之犯罪習性，其於本案之販賣第二級毒品之犯罪
      行為已非單一偶然為之，是以本院認為依被告乙○○販賣
      第二級毒品甲基安非他命之整體犯罪非難評價、各行為彼
      此間之偶發性、與被告前科之關聯性、數罪對法益侵害之
      加重效應、罪數所反映之被告人格特性與犯罪傾向、社會
      對特定犯罪行為處罰之期待等，並參酌刑罰實現之公平性
      ，認為本件既業依毒品危害防制條例第17條第2項減輕其
      刑，倘仍認其犯罪情節顯可憫恕，再依刑法第59條規定予
      以減輕其刑，使被告日後復得於執行一定比例之有期徒刑
      刑期後，尚有享得假釋機會之可能，恐有輕縱犯罪之虞，
      且難收刑罰嚇阻犯罪之功效，更將使有心販賣毒品以圖利
      之犯罪人士心存僥倖，甚且視販賣毒品之法律禁令為無物
      ；基上，本院認為本件尚難認有何犯罪之情狀顯可憫恕，
      若科以最低度刑仍嫌過重之情形，故尚不合於刑法第59條
      減輕其刑之規定，辯護人辯護意旨稱本案應再依刑法第59
      條規定遞減其刑等語，容有未洽，併此敘明。
（七）爰審酌被告乙○○為牟取不法利益，無視國家杜絕毒品犯
      罪之禁令，將毒品販賣予吸毒者施用，使之更加產生對毒
      品之依賴性及成癮性，戕害國民健康，並有滋生其他犯罪
      之可能，危害社會治安甚鉅，惟其販賣次數及所得金額非
      多，始終坦承犯行之犯後態度良好，暨其犯罪動機、目的
      、智識程度及生活狀況等一切情狀，分別就被告乙○○各
      次犯行量處如附表「主刑及從刑」欄所示之主刑刑度，並
      就主刑部分合併定其應執行有期徒刑六年二月。
（八）按犯毒品危害防制條例第4條之罪者，其犯罪所得之財物
      應予沒收，如全部或一部不能沒收時，追徵其價額或以其
      財產抵償之，該條例第19條第1項規定甚明；由此項規定
      觀之，必限於所得者為金錢以外之其他財物而無法沒收時
      ，始應追徵其價額；如所得財物為金錢而無法沒收時，則
      應以其財產抵償之，不發生追徵價額之問題（最高法院93
      年度臺上字第4584號刑事判決要旨參照）。是被告乙○○
      犯販賣第二級毒品罪之五次犯罪所得各1000元，雖均未扣
      案，惟依毒品危害防制條例第19條第1項之規定，仍應於
      被告犯五次販賣第二級毒品罪之各項宣告刑中宣告沒收之
      ，如全部或一部不能沒收時，均以其財產抵償之。又按毒
      品危害防制條例第19條第1項所規定之沒收，固為刑法之
      特別規定，採義務沒收主義，但上開法條既無「不問屬於
      犯人與否，沒收之」之規定，仍應以該物品屬於犯人所有
      者為限，始應予以沒收，庶符沒收制度之基本原則（最高
      法院90年度台上字第626號判決參照）。查供被告乙○○
      犯上述五次販賣第二級毒品罪使用之0000000000號行動電
      話門號及所搭配使用之SAMSUNG廠牌行動電話機（序號000
      000000000000），業為警於98年8月4日附帶搜索而查扣在
      案，且經被告乙○○供承確為其本人實際上所有等情明確
      （詳警卷第42頁被告乙○○98年8月4日警詢筆錄），既經
      扣案，顯無不能沒收之虞，是應於各次販賣第二級毒品罪
      之宣告刑部分，各依毒品危害防制條例第19條第1項之規
      定宣告沒收之，且無庸諭知全部或一部不能沒收時，追徵
      其價額或以其財產抵償之。
參、被告甲○○無罪部分：
一、公訴意旨略以：被告甲○○明知甲基安非他命屬毒品危害防
    制條例第2條第2項第2款所規定之第二級毒品，不得非法持
    有或販賣，竟與丁○○（經檢察官另案起訴後，由本院另以
    98年度訴字第3322號判決在案，刻正上訴審理中）基於販賣
    毒品以營利之犯意聯絡，於98年6月28日17時32分至19時23
    分許，由丁○○以其持用之0000000000號行動電話門號與陳
    素陵所使用之0000000***號（號碼詳卷）行動電話門號相互
    聯絡交易第二級毒品甲基安非他命事宜後，雙方約在臺中縣
    烏日鄉烏日啤酒廠旁全家便利商店，由丁○○委由甲○○騎
    乘機車前往交付第二級毒品甲基安非他命1包予陳素陵，陳
    素陵則交付950元之價金予甲○○收受；故認被告甲○○涉
    犯毒品危害防制條例第4條第2項之販賣第二級毒品罪嫌。
二、按犯罪事實應依證據認定之，無證據不得認定犯罪事實；不
    能證明被告犯罪者，應諭知無罪之判決，刑事訴訟法第154
    條第2項、第301條第1項分別定有明文。次按事實之認定，
    應憑證據，如未能發現相當證據，或證據不足以證明，自不
    能以推測或擬制之方法，以為裁判基礎；又所謂認定犯罪事
    實之證據，係指足以認定被告確有犯罪行為之積極證據而言
    ，而認定犯罪事實所憑之證據，雖不以直接證據為限，間接
    證據亦包括在內，然而無論直接或間接證據，其為訴訟上之
    證明，須於通常一般人均不致有所懷疑，而得確信其為真實
    之程度，始得據之為有罪之認定，倘其證明尚未達到此一程
    度，而有合理懷疑存在時，事實審復已就其心證上理由予以
    闡述，敘明其如何無從為有罪之確信，因而為無罪之判決，
    尚不得任意指為違法（最高法院29年上字第3105號、40年台
    上字第86號、76年台上字第4986號等判例要旨供參）。另按
    ，檢察官就被告犯罪事實，應負舉證責任，並指出證明之方
    法；因此，檢察官對於起訴之犯罪事實，應負提出證據及說
    服之實質舉證責任；倘其所提出之證據，不足為被告有罪之
    積極證明，或其闡明之證明方法，無從說服法官以形成被告
    有罪之心證，基於無罪推定之原則，自應為被告無罪判決之
    諭知（最高法院92年台上字第128號判例要旨供參）。
三、公訴意旨認被告甲○○涉犯毒品危害防制條例第4條第2項之
    販賣第二級毒品罪，係以：被告甲○○於警詢及偵訊之供述
    、證人陳素陵於警詢及偵訊之證述、通訊監察譯文等，為其
    主要論據。訊據被告甲○○堅決否認有何共同販賣第二級毒
    品之犯行，辯稱：伊與丁○○已認識多年，當天伊係受丁○○之託，於回家路上順路將一個檳榔盒交給證人陳素陵，但
    伊並未打開檳榔盒看裡面裝有何物，伊不知道檳榔盒裡裝有
    何物，更不知道檳榔盒內裝有毒品等語。
四、經查：
（一）證人丁○○所持用之0000000000行動電話門號與證人陳素
      陵所使用之0000000***號行動電話門號間，於98年6月28
      日17時32分至19時23分許，相互聯絡交易第二級毒品甲基
      安非他命事宜後，證人丁○○則委託被告甲○○順路將內
      藏放有第二級毒品甲基安非他命之檳榔盒一只，在臺中縣
      烏日鄉烏日啤酒廠旁全家便利商店，交付予證人陳素陵，
      而被告甲○○亦依證人丁○○之交代，向證人陳素陵收取
      950元現金等客觀事實，固為被告甲○○所不爭執，且經
      證人丁○○於警詢供述（詳警卷第5至15頁）及本院審理
      具結證述（詳本院卷第154至156頁）在卷，復有證人陳素
      陵警詢之證述在案可佐（詳警卷第67至72頁），並有被告
      甲○○所持用0000000***號（號碼詳卷）行動電話門號與
      證人丁○○所持用0000000000號行動電話門號於98年6月
      28日之通訊監察譯文（詳警卷第66頁）、證人丁○○所持
      用0000000000號行動電話門號與與證人陳素陵持用之0000
      000***號行動電話於98年6月28日之通訊監察譯文（詳警
      卷第78至79頁）附卷可稽，而證人丁○○於98年6月28日
      販賣第二級毒品甲基安非他命予證人陳素陵之犯罪行為，
      亦經本院另以98年度訴字第3322號判決在案（該案刻正上
      訴於臺灣高等法院臺中分院中），有該案判決書在卷可參
      （詳本院卷第96至117頁），是上開客觀事實，尚堪認定
      。從而，本案就被告甲○○部分，應進一步予以調查釐清
      者，即為被告甲○○於受託交付當時，其主觀上是否明知
      或預見其受託交付之物為第二級毒品甲基安非他命，進而
      與證人丁○○有販賣第二級毒品之犯意聯絡？
（二）查被告甲○○於98年8月21日之警詢筆錄雖記載有「因為
      我知道丁○○有在吸毒，所以我猜測檳榔盒可能有問題」
      等文字（詳警卷第64頁），其於98年11月6日偵訊筆錄復
      記載有「我知道是違法的，但不知道在搞什麼」等文字（
      詳偵卷第9頁）。惟經本院勘驗上開警詢、偵訊之全程錄
      音檔案，並還原被告甲○○應訊時應答前後內容，被告甲○○於98年8月21日警詢之具體應答內容為：「（問：你
      知道她在做什麼？）大概猜猜說不定她在吃糖。（問：嘿
      ，有在發藥？）發藥是不知道，有在吃。（問：所以你也
      略略猜那盒子應該有問題？）對。我是知道她有在吃，有
      沒有在發藥我不知道。（問：但是你感覺那盒東西裡面應
      該有問題？對否？）我係不知...問題是我真的不知道裡
      面是什麼。（問：你感覺那檳榔可能有問題，因為你知道
      丁○○有在吃藥？）我知道他有在吃藥。她說不定是欠錢
      還怎樣。她裡面裝啥我不知道。」、「（問：所以你心內
      懷疑那包東西有問題，你才會回他你知道，你那時候的意
      思是不是這樣？）不是啦。我不知道那裡面是什麼。（問
      ：你心內猜那是什麼？）手機仔還是什麼，她不是什麼要
      賣掉的樣子。」（詳本院卷第143至148頁之勘驗筆錄）；
      而被告甲○○於98年11月6日偵訊時之具體應答內容為：
      「（問：在98年6月28日的時候，丁○○打電話給你，叫
      你到烏日啤酒廠旁邊的全家便利商店，去賣甲基安非他命
      給陳素陵，有沒有這件事？）有啊，可是我不知道那個是
      什麼。」、「（問：你是說『我不知道檳榔盒裡面是什麼
      東西喔』？）對。（問：不然檳榔盒裡面是什麼東西？為
      什麼叫你去送？）我不知道，因為我去找她，她叫我順便
      。」、「（問：你想看看，檳榔這種東西路邊買就有了，
      再來檳榔盒也不可能950啦，再來不知道裡面什麼，東西
      你幹麻去送？）我不知道裡面...（問：為什麼特別你去
      送？送個檳榔又不是送鑽石！又是你去送騙誰啊！）絕對
      不是檳榔的啦。可是我真的不知道裡面是什麼。」、「（
      問：我跟你講，偵審自白才可以減輕期刑，你如果否認下
      次我就不給你機會了，你到法院去認罪也沒用喔。）沒有
      ，我略略知道那是...我真的不知道裡面是什麼，阿知道
      是違法的啦，還是...她不知道在搞什麼...我真的不知道
      裡面是什麼。」、「（問：你自己最清楚啦。）好，我發
      誓，我真的不知道裡面是什麼。」（詳本院卷第148至151
      頁之勘驗筆錄）；是核諸被告甲○○於警詢、偵訊之供述
      應答內容，其始終否認知悉檳榔盒內裝有第二級毒品甲基
      安非他命，復未表示伊曾猜測或懷疑證人丁○○可能在販
      賣毒品，且未曾明確而篤定地供稱：因為伊知道丁○○有
      在吸毒，所以猜測檳榔盒內可能有問題等語，是以依據被
      告甲○○於警、偵訊之供述真意，是否得以逕行認定其坦
      承主觀上明知或預見受託交付之物為第二級毒品甲基安非
      他命一事，尚非無疑。
（三）次查，證人丁○○於警詢時係供稱：「（問：你為何要甲○○為妳運送安非他命？）因他順路要回家，但他不知情
      ，且他也不認識陳素陵，我是用檳榔盒裝安非他命，但我
      沒有跟甲○○說裡面有安非他命，我有交代他要向陳素陵
      收錢。」等語（詳警卷第15頁）；復於本院審理時具結證
      稱：「（問：請陳述妳是如何交代甲○○交檳榔盒給陳素
      陵的過程？）有一天甲○○到我彰化住處裝熱水器，甲○○要回家的路上會經過烏日啤酒廠，當天我有跟陳素陵約
      在烏日啤酒廠對面的超商交易甲基安非他命，我就麻煩甲○○交付檳榔盒給陳素陵。（問：妳有無跟甲○○說檳榔
      盒裡面是什麼東西？）甲○○不知情，我有交代甲○○不
      可以看...（問：妳總共要甲○○交檳榔盒給陳素陵幾次
      ？）一次。」、「（問：為何妳拿給甲○○這樣一個檳榔
      盒，妳還要特別交代甲○○不可以看裡面的東西？）因為
      裡面的東西是違法的，而且我先前曾有經驗託人家代送毒
      品，結果到貨主手上時，量已經少了一半，我也會怕甲○○不老實，給我偷用。（問：妳這樣說的意思，妳有跟甲○○說裡面的東西是違法的，不可以看？）我沒有這樣說
      ，我只是叫他東西原封不動交給陳素陵。（問：妳怕人家
      偷天換日，為何妳不自己送，妳叫甲○○不要打開，就可
      以防止嗎？）可以，因為甲基安非他命對甲○○來說沒有
      用處，我認為甲○○沒有在用。（問：妳有無跟甲○○說
      過，檳榔盒內裝什麼東西？）我完全沒有跟甲○○說裡面
      有什麼，我也沒有故意跟甲○○說裡面是什麼別的東西，
      我只是跟甲○○說不要問那麼多。（問：甲○○有無問妳
      裡面是什麼東西？）甲○○有問，我叫他不要問那麼多。
      （問：妳有無交代甲○○，對方若沒有給你1000元，東西
      就不要給對方？）有，我是說你一定要記得跟對方收1000
      元，那是對方欠我的錢，如果她沒給你，你檳榔盒不要給
      她。（問：妳既然這樣講，小小的檳榔盒竟值1000元，甲○○難道沒有再多問妳？）我跟甲○○說，1000元是陳素
      陵欠我的，跟檳榔盒沒有關係，但我要求甲○○拿到1000
      元之後，才能把檳榔盒交給陳素陵。」、「（問：妳98年
      6月28日拿給甲○○的檳榔盒，大小為何？）約一個身分
      證那樣大小的紙盒。（問：妳交給甲○○當時，檳榔盒的
      重量為何？）很輕，裡面我用衛生紙把毒品包起來後塞進
      檳榔盒裡去，裡面沒有檳榔，也沒有放其他的東西。」等
      語在卷（詳本院卷第154至156頁）。是以，綜合證人丁○○於警詢及本院審理時之證述內容，僅足以認定證人丁○○確有委託被告甲○○順路交付該只檳榔盒，然尚無得進
      而認定被告甲○○主觀上明知或預見其受託交付之物為第
      二級毒品甲基安非他命。此外，證人丁○○於98年9月2日
      之警詢筆錄第2頁雖載有「有時我會叫乙○○、邱炳昌、
      甲○○幫我運送毒品給下游」等文字（詳警卷第6頁），
      然綜觀證人丁○○該次警詢筆錄之前後應答之具體內容，
      證人丁○○之真意僅係承認有委請被告甲○○將藏放有第
      二級毒品甲基安非他命之檳榔盒交付買家之客觀事實，但
      伊並未告知被告甲○○委託交付之物為甲基安非他命等情
      ，此部分亦經證人丁○○於本院審理時具結證述：「（問
      ：妳於98年9月2日上午11時45分警詢時曾供稱，妳有時會
      叫乙○○、甲○○幫妳運送毒品給下游等語，有何意見？
      ）我忘記我當時有無這樣說，但是甲○○的部分，應該不
      可能，因為我很明確知道，我是請吳坤明、乙○○、邱炳
      昌幫我運送毒品給下游，甲○○的部分，除了陳素陵這次
      之外，我從來沒有請甲○○送毒品。」等語在案（詳本院
      卷第156頁背面），故本院認為本案尚不得僅以證人丁○○警詢筆錄上「有時我會叫...甲○○幫我運送毒品給下
      游」之簡單文字記載，即率爾作為不利於被告甲○○認定
      之積極證據，併此敘明。
（四）復查，依據證人陳素陵於警詢之證述內容（詳警卷第69至
      70頁）及證人丁○○所持用之0000000000號行動電話與證
      人證人陳素陵所持用之0000000***號行動電話門號於98年
      6月28日之通訊監察譯文（詳警卷第78至79頁），僅足以
      證明證人陳素陵與證人丁○○以電話聯繫交易毒品事宜後
      ，嗣由被告甲○○前來交付等客觀事實，但尚無從進而證
      明被告甲○○主觀上明知或預見其受託交付之物為第二級
      毒品甲基安非他命。又查，被告甲○○所使用之0000000*
      **號行動電話門號與證人丁○○所使用之0000000000號行
      動電話門號於98年6月28日19時23分37秒之通訊監察譯文
      中，雖有「（丁○○）你要到了嗎？（甲○○）妳跟她說
      我再10分鐘、5分鐘。（丁○○）你在路邊喔？（甲○○
      ）嗯啦。（丁○○）危險ㄟ。（甲○○）好啦，我知道。
      （丁○○）她說她差50，950。（甲○○）好。」之對話
      （詳警卷第66頁），然通觀對話前後內容，被告甲○○既
      係於騎乘機車行駛於道路之際，接獲證人丁○○之來電，
      且被告甲○○當時與約定交付地點尚有5至10分鐘車程之
      距離等情以觀，則證人丁○○於電話中所提到「危險ㄟ」
      一語，究竟係指注意行車安全之意，抑或係指注意交付毒
      品時應躲避警察查緝之意，尚非無探討之餘地，而證人丁○○於本院審理時亦具結證述：「（問：妳與甲○○於98
      年6月28日19時23分曾對話稱：『你在路邊啦，對啦唔啦
      ，那危險哩，好啦，我知道啦』等語，為何妳會跟甲○○
      提到危險，甲○○還會說知道啦？）我的意思是叫甲○○
      騎車要小心一點。」等語（詳本院卷第156頁），是公訴
      意旨逕認該通對話係證人丁○○提醒被告甲○○交付毒品
      時躲避警察查緝之證明，容略有速斷之虞。再者，綜合全
      案所有卷證資料以觀，並無積極證據證明被告甲○○主觀
      上明知或預見證人丁○○有販賣第二級毒品甲基安非他命
      之可能；復且被告甲○○與證人陳素陵並非彼此認識，本
      案亦無積極證據證明被告甲○○明知或預見證人陳素陵染
      有毒癮，則亦無從苛令被告甲○○對於證人陳素陵可能係
      向證人丁○○購買毒品一事有所預見；況依據本院98年度
      訴字第3322號判決意旨，證人陳素陵於98年6月21日至同
      年7月2日向證人丁○○購買第二級毒品甲基安非他命共達
      四次之多，除本案被告甲○○被訴之98年6月28日該次之
      外，其餘三次均是由案外人吳坤明駕車搭載證人丁○○前
      往與證人陳素陵親自面見交易（詳本院卷第96至117頁該
      案判決），足見證人丁○○與證人陳素陵親自面見交易毒
      品為常態，委由被告甲○○交付僅只本案被訴之該次，故
      是否得以證人丁○○偶一委託被告甲○○轉交內藏有第二
      級毒品甲基安非他命之檳榔盒之客觀事實，即得進而推論
      被告甲○○與證人丁○○之間必有販賣第二級毒品之犯意
      聯絡，顯非無疑。
五、綜上所述，本件並無積極證據足以證明被告甲○○於受託交
    付上開檳榔盒時，其主觀上是否明知或預見其受託交付之檳
    榔盒內藏第二級毒品甲基安非他命，而與證人丁○○間有何
    販賣第二級毒品之犯意聯絡，公訴人所舉之證據，其為訴訟
    上之證明，尚難認已達通常一般之人均不致於有所懷疑，而
    得確信其為真實之程度者，則上開證據既不足以證明被告甲○○確有共同販賣第二級毒品之犯行，本院復查無其他積極
    證據足資認定之，本件即不能證明被告甲○○犯有販賣第二
    級毒品罪，是基於「罪疑唯輕」之刑事法原則，並揆諸前開
    法條規定及判例意旨，自應諭知被告甲○○無罪之判決，以
    示慎審。
肆、據上論斷，應依刑事訴訟法第299條第1項前段、第301條第1
    項，毒品危害防制條例第4條第2項、第17條第2項、第19條
    第1項，刑法第11條、第47條第1項、第51條第5款，判決如
    主文。
本案經檢察官陳仕蘭到庭執行職務。
中    華    民    國    99    年    4     月    23    日
              刑事第十三庭  審判長法  官  楊萬益
                                  法  官  劉邦繡
                                  法  官  廖慧如
以上正本證明與原本無異。
如不服本判決，亦應於收受判決後10日內向本院提出上訴書狀，
並應敘述具體理由；其未敘述上訴理由者，應於上訴期間屆滿後
20日內向本院補提理由書（均須按他造當事人之人數附繕本）「
切勿逕送上級法院」。
                                  書記官  張宏清
中    華    民    國    99    年    4     月    23    日
附錄本案論罪科刑法條：
毒品危害防制條例第4條第2項
製造、運輸、販賣第二級毒品者，處無期徒刑或7年以上有期徒
刑，得併科新臺幣1千萬元以下罰金。
附表
┌──┬────┬──────────────────────────┐
│編號│犯罪事實│        主刑及從刑（所犯罪名及所判處之刑度）        │
├──┼────┼──────────────────────────┤
│ 一 │如犯罪事│乙○○販賣第二級毒品，累犯，處有期徒刑肆年。扣案之SA│
│    │實欄一、│MSUNG廠牌行動電話機壹支（序號000000000000000；內含09│
│    │（一）  │00000000號門號SIM卡壹枚）沒收。未扣案之販賣第二級毒 │
│    │        │品所得財物新臺幣壹仟元沒收，如全部或一部不能沒收時，│
│    │        │以其財產抵償之。                                    │
├──┼────┼──────────────────────────┤
│ 二 │如犯罪事│乙○○販賣第二級毒品，累犯，處有期徒刑肆年。扣案之SA│
│    │實欄一、│MSUNG廠牌行動電話機壹支（序號000000000000000；內含09│
│    │（二）  │00000000號門號SIM卡壹枚）沒收。未扣案之販賣第二級毒 │
│    │        │品所得財物新臺幣壹仟元沒收，如全部或一部不能沒收時，│
│    │        │以其財產抵償之。                                    │
├──┼────┼──────────────────────────┤
│ 三 │如犯罪事│乙○○販賣第二級毒品，累犯，處有期徒刑肆年。扣案之SA│
│    │實欄一、│MSUNG廠牌行動電話機壹支（序號000000000000000；內含09│
│    │（三）  │00000000號門號SIM卡壹枚）沒收。未扣案之販賣第二級毒 │
│    │        │品所得財物新臺幣壹仟元沒收，如全部或一部不能沒收時，│
│    │        │以其財產抵償之。                                    │
├──┼────┼──────────────────────────┤
│ 四 │如犯罪事│乙○○販賣第二級毒品，累犯，處有期徒刑肆年。扣案之SA│
│    │實欄一、│MSUNG廠牌行動電話機壹支（序號000000000000000；內含09│
│    │（四）  │00000000號門號SIM卡壹枚）沒收。未扣案之販賣第二級毒 │
│    │        │品所得財物新臺幣壹仟元沒收，如全部或一部不能沒收時，│
│    │        │以其財產抵償之。                                    │
├──┼────┼──────────────────────────┤
│ 五 │如犯罪事│乙○○販賣第二級毒品，累犯，處有期徒刑肆年。扣案之SA│
│    │實欄一、│MSUNG廠牌行動電話機壹支（序號000000000000000；內含09│
│    │（五）  │00000000號門號SIM卡壹枚）沒收。未扣案之販賣第二級毒 │
│    │        │品所得財物新臺幣壹仟元沒收，如全部或一部不能沒收時，│
│    │        │以其財產抵償之。                                    │
├──┴────┼──────────────────────────┤
│              │應執行有期徒刑陸年貳月。扣案之SAMSUNG廠牌行動電話機 │
│   應執行刑   │壹支（序號000000000000000；內含0000000000號門號SIM卡│
│              │壹枚）沒收。未扣案之販賣第二級毒品所得財物共計新臺幣│
│              │伍仟元沒收，如全部或一部不能沒收時，以其財產抵償之。│
└───────┴──────────────────────────┘
（以下空白）

司法院資訊處製作；財團法人民間司法改革基金會備份。
